【裁判字號】    95,交聲更,10
【裁判日期】    950227
【裁判案由】    違反道路交通管理處罰條例聲明異議
【裁判全文】
臺灣臺北地方法院交通事件裁定        95年度交聲更字第10號
原處分機關  臺北市交通事件裁決所
異議人即
受處分人    甲○○
上列受處分人因違反道路交通管理處罰條例案件，對於臺北市交
通事件裁決所中華民國94年6月9日所為之處分（原處分：北市裁
3字第裁22－AA355030號），聲明異議，原處分機關不服本院中
華民國94年10月7日94年度交聲字第721號裁定，提起抗告，經臺
灣高等法院撤銷原裁定發回本院更為裁定，本院裁定如下：
    主  文
原處分撤銷。
甲○○在道路收費停車處所停車，不依規定繳費，處罰鍰新臺幣
陸佰元。
    理  由
一、按在道路收費停車處所停車，不依規定繳費者，處新臺幣（
    下同）600元以上1200元以下罰鍰，行為時道路交通管理處
    罰條例第56條第1項第11款定有明文。復按在道路收費停車
    處所停車，不依規定繳費者，於期限內繳納或到案聽候裁決
    者，其統一裁罰基準為600元，違反道路交通管理事件統一
    裁罰基準表亦有明訂。
二、本件異議人甲○○駕駛徐萬菊所有車牌號碼8C－7783號自用
    小客車於民國94年3月24日下午3時33分許，停放於臺北市○
    ○路○段路旁限時停車格，而未依規定投幣，經臺北市停車
    管理處交通助理員林陳煌以該車有違反道路交通管理處罰條
    例第56條第1項第9款規定之行為，掣單舉發（北市交停字第
    1AA355030號），嗣舉發通知單送達於車主徐萬菊後，異議
    人先於舉發通知單上所載應到案日期即94年4月29日前，向
    原處分機關告以其為該車駕駛人而提出申訴，經原處分機關
    函請舉發單位調查結果，仍認受處分人確有前揭違規事實，
    原處分機關乃依道路交通管理處罰條例第56條第1項第9款以
    異議人停車時間不依規定及違反道路交通管理事件統一裁罰
    基準表之規定，於94年6月9日裁處異議人罰鍰600元。
三、異議人異議意旨略以：舉發單所依據之2張照片其中1張顯示
    車牌號碼8C－7783號自用小客車之停車事實，另1張顯示編
    號44之限時停車位投幣器，惟2張照片並未顯示任何關係，
    該2紙照片無法證明該車於該停車位逾時停車，且該2紙照片
    僅顯示拍攝之日期，並未表明拍攝之時間，故原處分機關舉
    證不完全，原處分應予撤銷等語。
四、經查：
    （一）異議人坦承曾於上揭地點停車之事實，且經證人即臺
          北市停車管理處交通助理員林陳煌到庭結證明確，且
          有照片在卷可參，應可認屬實。
    （二）異議人雖稱原處分機關裁罰所依據之照片無法證明異
          議人於舉發單所述之時間內確實停車於該停車格位內
          ，原處分機關並未共同拍攝投幣機與該車之畫面，其
          駛離該停車位應係於同日15時30分之前，舉發單記載
          之時間異議人並未停車於該停車格位云云，惟異議人
          並未具體舉證其確於同日15時30分之前即駛離該停車
          格位，且據證人即臺北市停車管理處交通助理員林陳
          煌到庭證稱，限時停車格最久可投幣停車1小時，過
          時間如未繼續投幣即予以告發，系爭車輛停車格為限
          時停車格，其於上揭時地至該停車格巡查時，投幣表
          沒有顯示時間，如果車主有疑問，原處分機關會把各
          區段計時器故障記錄表調出來，如有錯誤即不會予以
          告發，本件車主於當日14時53至54分時，舉發地點停
          車費用為1小時40元，當天該錶並沒有損壞，車主投
          20元應可停半小時至15時23或24分左右，其舉發的時
          間為當日15時33分，先夾白色的舉發單再予以照相等
          語明確（參見本院94年8月19日訊問筆錄），並有顯
          示拍攝日期為94年3月24日之現場照片3紙、94年3 月
          24日維修通報日表2紙、各區段計時器故障記錄表、
          94年3月24日信義路段44錶號錶具故障確認單各1紙在
          卷可憑，異議人違規事證明確，況交通助理員掣單舉
          發違反道路交通管理處罰條例所列之違規事實，本質
          上為行政處分，係公務員基於職務上權力，依法就特
          定之具體事件所為具有公法上效果之單方行政行為，
          基於公務員為公法上行為具有公信力之原則，該行政
          處分當可被推定為真正，從而，異議人既未就執勤公
          務員之舉發有誤提出相關證據以供調查，本院經查亦
          無任何證據足資證明其有捏造事實違法取締之情事，
          則執勤公務員本其維護通秩序、安全職責所為之舉發
          ，自應受到合法、正確之推定，異議人片面辯稱其並
          未逾時停放在迄車停車格內云云，尚難採信，本件事
          證明確，異議人之違規行為堪以認定。
    （三）異議人有於上揭時地逾時停車之違規情事，係屬在道
          路收費停車處所停車，未依規定繳費，應係違反行為
          時道路交通管理處罰條例第56條第1項第11款之規定
          ，而非屬該法第9款之違反「停車時間不依規定」之
          情形，且該條款於94年2月5日修正為同條文第2項時
          之立法委員提案說明亦表示該第11款之「停車」本身
          並不具有規範違反性，於停車之同時，汽車駕駛人亦
          被課予一定之停車費繳交義務，僅其履行有所遲延。
          是原處分機關就異議人前開違規行為適用道路交通管
          理處罰條例第56條第1項第9款之規定，以其停車不依
          時間，即有未洽。
    （四）再按，道路交通管理處罰條例第56條針對在道路收費
          停車處所停車，不依規定繳費者之處罰規定，雖於94
          年2月5日已修正為第2項：「汽車駕駛人在道路收費
          停車處所停車，未依規定繳費，主管機關應書面通知
          駕駛人於七日內補繳，並收取必要之工本費用，逾期
          再不繳納，處新臺幣3百元罰鍰。」，並由行政院於
          同年7月5日公布自同年9月1日施行，本件異議人94年
          3月24日行為時及裁判時之法律並不相同，惟查，行
          政救濟應適用之法規，除有特別規定外，應本諸實體
          從舊，程序從新之原則處理，中央法規標準法第18條
          雖規定：「各機關受理人民聲請許可案件適用法規時
          ，除依其性質應適用行為時之法規外，如在處理程序
          終結前，據以准許之法規有變更者，適用新法規。但
          舊法規有利於當事人而新法規未廢除或禁止所聲請之
          事項者，適用舊法規」，惟該條所稱「處理程序」係
          指主管機關處理事件之程序而言，並不包括行政救濟
          之程序在內，最高行政法院72年判字第1651號亦有明
          文，故本件並不得適用上開規定依修正後之新法處理
          。再「行政秩序罰」而非「行政刑罰」，亦無刑法第
          2條第1項之規定適用（最高行政法院77年度判字第14
          93號判例參照），故道路交通管理處罰條例就此並無
          明文規定，亦難比附援引，故本院仍應依行為時道路
          交通管理處罰條例第56條第1項第11款之規定予以適
          用，附此敘明。
    （五）綜上所述，故原處分既有上揭可議之處，自屬無可維
          持，應由本院予以撤銷改判，並另就上揭違規行為，
          依行為時道路交通管理處罰條例第56條第1項第11款
          及違反道路交通管理事件統一裁罰基準表之規定，裁
          處如主文第2項所示之處分。
五、據上論斷，應依道路交通案件處理辦法第20條裁定如主文。
中    華    民    國    95    年    2    月    27    日
                        交通法庭法  官  沈君玲
以上正本證明與原本無異
如不服本裁定應於送達後5日內向本院提出抗告狀
                                書記官  袁以明
中    華    民    國    95    年    2    月    27    日


司法院資訊處製作；財團法人民間司法改革基金會備份。
